【裁判字號】    90,易,1887
【裁判日期】    900720
【裁判案由】    毒品危害防制條例等
【裁判全文】
臺灣高雄地方法院刑事判決                          九十年度易字第一八八七號
    公  訴  人  臺灣高雄地方法院檢察署檢察官
    被      告  丙○○
右列被告因毒品危害防制條例案件，經檢察官提起公訴（九十年度偵字第八一三一號
、九十年度毒偵字第五一六號），本院判決如左：
    主  文
丙○○持有第二級毒品，累犯，處拘役伍拾日，如易科罰金以參佰元折算壹日。扣案
之甲基安非他命壹小包（驗後毛重零點貳陸公克）、殘留甲基安非他命之吸食器壹組
、殘留甲基安非他命之玻璃球壹支、殘留甲基安非他命之夾鏈袋貳只，均沒收銷燬之
。
其餘被訴誣告部分無罪。
    事  實
一、丙○○前因違反麻醉藥品管理條例及偽造文書等案件，經臺灣高雄地方法院定其
    應執行刑五月，於民國八十九年八月三十一日執行完畢。詎猶不知悔改，明知甲
    基安非他命為毒品危害防制條例第二條第二項第二款所稱之第二級毒品，不得非
    法持有，竟於九十年一月十七日，非法持有第二級毒品甲基安非他命一小包（驗
    後毛重零點二六公克）、殘留甲基安非他命之吸食器一組、殘留甲基安非他命之
    玻璃球一支、殘留甲基安非他命之夾鏈袋二只，並將之藏放於高雄市○鎮區○○
    路十三之二號二樓住處客廳內。嗣於九十年一月十七日下午二時許，為警持搜索
    票於上址搜索查獲，並扣得第二級毒品甲基安非他命一小包（驗後毛重零點二六
    公克）、殘留甲基安非他命之吸食器一組、殘留甲基安非他命之玻璃球一支、殘
    留甲基安非他命之夾鏈袋二只。
二、案經高雄市政府警察局苓雅分局報請臺灣高雄地方法院檢察署檢察官偵查起訴。
    理  由
壹、有罪部分：
一、訊據被告丙○○固坦承於九十年一月十七日下午二時許，為警於其位於高雄市○
    鎮區○○路十三之二號二樓住處內，查獲第二級毒品甲基安非他命一小包、殘留
    甲基安非他命之吸食器一組、殘留甲基安非他命之玻璃球一支、殘留甲基安非他
    命之夾鏈袋二只之事實，惟矢口否認有何持有第二級毒品之犯行，辯稱：當天警
    察並不是在客廳而是在浴室天花板找到毒品跟吸食器、夾鏈袋、玻璃球，查到的
    那些東西都是伊弟弟乙○○的，因為乙○○之前有住在伊家裡過，而且也有在吸
    食毒品，在乙○○搬離該處後，伊曾經在乙○○的房間裡清出夾鏈袋，但是沒有
    清到乙○○藏在浴室天花板上的東西云云。
二、經查：
  (一)扣案之白色晶體一小包，經送請高雄醫學大學附設中和紀念醫院檢驗，為甲基安
    非他命，驗前毛重零點三一公克，驗後毛重零點二六公克，有該院九十年二月二
    十六日九○○二—一七二號檢驗報告附卷可稽，是扣案之白色晶體一小包確屬第
    二級毒品甲基安非他命無疑；而扣案之吸食器一組、玻璃球一支、夾鏈袋二只，
    經送請高雄醫學大學附設中和紀念醫院檢驗，亦均有甲基安非他命陽性反應，有
    該院九十年二月二十六日九○○二—一七三號、九○○二—一七四號、九○○二
    —一七五號檢驗報告三紙在卷可參，因殘留於吸食器、玻璃球、夾鏈袋上之甲基
    安非他命與之已無法析離，故扣案之吸食器一組、玻璃球一支、夾鏈袋二只亦均
    屬第二級毒品甲基安非他命無訛。
  (二)被告雖辯稱查獲之毒品及吸食工具均係其弟弟乙○○所留下，證人乙○○亦同此
    證述，然證人即當日執行搜索之員警甲○○證稱：「是。我們在外面大樓等他，
    毒品在他客廳桌上找到，他有以東西蓋住，他自己先拿一些吸食器、夾鏈袋出來
    ，吸食器、夾鏈袋是他從桌底下拿出來的。那東西不是很舊，還可以再吸。他當
    時沒有說是他弟弟所有。那間房子是他岳母所有，只是他住在那裡。」（見偵查
    卷第四十九頁），證人甲○○於本院亦同此證述（見本院九十年六月二十六日訊
    問筆錄），以證人甲○○身為警務人員，與被告又無任何利害關係存在，證人甲○○實無故意誣陷被告之必要，是證人甲○○之證詞應屬可採，扣案之毒品、吸
    食器、玻璃球、夾鏈袋均係在被告位於高雄市○鎮區○○路十三之二號二樓住處
    之客廳桌面及桌下查獲一情，堪予認定。
  (三)又高雄市○鎮區○○路十三之二號二樓係被告居住之處所，被告之弟即證人乙○○居住於該處之時間為八十八年九月二十一日之前等情，為被告所不否認，並經
    證人乙○○證述在卷（見本院九十年七月十二日），迄警方於九十年一月十七日
    於上址執行搜索止，證人乙○○已有長達近一年三月之時間未曾居住於該處，衡
    情，以客廳為一般人生活起居經常使用之場所，客廳內所擺設之桌子更為一般人
    於使用客廳時所經常接觸之物品，被告對於放置於桌面或桌下之物品當甚為瞭解
    ，輔以被告自承並無施用毒品之習慣，若查獲之毒品、吸食器、玻璃球、夾鏈袋
    均係證人乙○○所留下，被告早可將之丟棄，豈有任該等物品擺放於該處查達一
    年三月之理，被告所辯，顯與常情有悖；況且，扣案之吸食器一組乃由保力達蠻
    牛之玻璃瓶及二支吸管所組成，標示於瓶蓋上之有效期限為西元二○○一年，標
    示於瓶身之保存期限為一年，有吸食器一組扣案可稽，是以該等有效期限及保存
    期限觀察，該瓶飲品於市面流通之時間應係西元二○○○年即民國八十九年，該
    吸食器製造之時間亦應在八十九年之後，是時證人乙○○早已前往台南工作，而
    未繼續居住於高雄市○鎮區○○路十三之二號二樓，顯見該吸食器絕無係證人乙○○於八十八年九月二十一日前居住時所留下之可能，由此亦可見被告所辯之不
    可採。從而，以查獲當時，高雄市○鎮區○○路十三之二號二樓係被告一人居住
    之處所，查獲毒品、吸食器、玻璃球、夾鏈袋之處所並為客廳之桌面及桌下，同
    時有以物品覆蓋等情，堪認該等物品均係於被告之持有中無疑。被告所辯，均無
    足採。事證明確，被告犯行，應堪認定。
三、按甲基安非他命係毒品危害防制條例第二條第二項第二款所稱之第二級毒品，不
    得非法持有，核被告丙○○所為，係犯毒品危害防制條例第十一條第二項之持有
    第二級毒品罪。又被告前因違反麻醉藥品管理條例及偽造文書等案件，經臺灣高
    雄地方法院定其應執行刑五月，於八十九年八月三十一日執行完畢，有臺灣高等
    法院被告全國前案紀錄表可參，其受有期徒刑之執行完畢，五年內再犯本件有期
    徒刑以上之罪，為累犯，應依刑法第四十七條規定加重其刑。爰審酌被告未經許
    可，竟非法持有第二級毒品甲基安非他命，惟念其僅係單純持有毒品，數量亦微
    ，對社會並未產生重大危害等一切情狀，量處如主文所示之刑，並諭知如易科罰
    金之折算標準。又扣案之白色晶體一小包，經送請高雄醫學大學附設中和紀念醫
    院檢驗，為甲基安非他命，驗前毛重零點三一公克，驗後毛重零點二六公克，有
    該院九十年二月二十六日九○○二—一七二號檢驗報告附卷可稽，是扣案之白色
    晶體一小包確屬第二級毒品甲基安非他命無疑；而扣案之吸食器一組、玻璃球一
    支、夾鏈袋二只，經送請高雄醫學大學附設中和紀念醫院檢驗，亦均有甲基安非
    他命陽性反應，有該院九十年二月二十六日九○○二—一七三號、九○○二—一
    七四號、九○○二—一七五號檢驗報告三紙在卷可參，因殘留於吸食器、玻璃球
    、夾鏈袋上之甲基安非他命與之已無法析離，故扣案之吸食器一組、玻璃球一支
    、夾鏈袋二只亦均屬第二級毒品甲基安非他命無訛，均應依毒品危害防制條例第
    十八條第一項前段規定，不問屬於犯人與否，諭知沒收銷燬之。至鑑驗耗用部分
    ，既已滅失，自無庸併予宣告沒收銷燬，附此敘明。
貳、無罪部分：
一、公訴意旨另以：被告於臺灣高雄地方法院檢察署九十年四月九日上午九時三十分
    九十年度毒偵字第五一六號案偵訊時，明知並無「六十四年四月二十七日生，住
    高雄市○鎮區○○街四十一巷三樓，在台南市科學園區工作之弟弟乙○○」其人
    ，竟基於誣告之故意，詳述前揭不存在人之年籍，並虛構乙○○於八十八年底或
    八十九年初被查獲而送觀察勒戒，毒品係由其持有之犯罪事實，使具有犯罪主動
    偵查權之本地檢署予以追查，經法務部戶役政連結作業系統顯示「乙○○」其人
    等資料不存在，因認被告尚涉有刑法第一百七十一條第一項之未指定犯人誣告罪
    嫌。
二、按犯罪事實應依證據認定，無證據不得推定其犯罪事實，刑事訴訟法第一百五十
    四條定有明文。次按，刑法第一百七十一條所謂未指定犯人而誣告，係指未以明
    示或默示之方法，可以使人推知犯人為何人也，苟其申告可資使人推定犯人為某
    特定之人者，則為普通誣告罪。指定犯人之形式，原無一定，凡意圖使特定之人
    受刑事處分，而顯已有所表明，俾人因其誣告，立足知其所意圖受刑事處分者為
    何人時，即可謂已有指定，必無此情形始與「未指定犯人」相當，最高法院七十
    五年度台上字第二六四五號裁判可資參照。再按，刑法第一百六十九條第一項之
    誣告罪，須有虛偽之申告，具係以意圖使他人受刑事處分而為之者，始可成立，
    若所指事實非自動申告，乃出於受訊調查所為之陳述，且其目的在請求保護自己
    之安全，即難謂與上開要件相合；刑法上誣告罪之成立，以意圖他人受刑事或懲
    戒處分，且明知所訴虛偽為構成要件，若出於誤會或懷疑有此事實而為申告，自
    不得指為虛偽，又若因公務員之推問而為不利他人之陳述，縱其陳述涉於虛偽，
    既無申告之意思，即與誣告之要件不符；最高法院五十二年度台上字第二四○三
    號、七十四年度台上字第四九八五號裁判可佐。訊據被告堅詞否認有何誣告之犯
    行，辯稱：伊真的有一個弟弟叫做乙○○，因當時伊家裡只有伊弟弟乙○○住過
    ，乙○○住過後就出事情，伊才會說東西是乙○○的，並沒有要誣告的意思等語
    。
三、經查，被告確有一名胞弟名為乙○○，六十四年四月二十七日生，設籍於高雄市
    前鎮區○○街四十一巷七號三樓一情，有被告提出之戶籍謄本一份在卷可憑，並
    經證人乙○○到庭證述無訛，是被告所指乙○○之人係真實存在一情，應堪認定
    ，故縱認被告確有誣告之行為，其誣告之對象顯屬有所指定，而非刑法第一百七
    十一條第一項所稱「未指定犯人」之情形，合先敘明。又前開扣案之甲基安非他
    命、吸食器、玻璃球、夾鏈袋係被告非法持有，已如前述，被告所述前開扣案物
    品為證人乙○○所有一情雖屬不實，然被告係於檢察官偵訊及本院審理之過程中
    ，為求脫免己身之刑責，而對檢察官及本院之訊問，為不利他人即證人乙○○之
    指述，其並無申告證人乙○○犯罪之意甚明，故縱認被告之陳述係虛偽，亦與誣
    告之要件不符。此外，本院復查無其他積極證據足認被告確有公訴人所指未指定
    犯人誣告之犯行，不能證明被告犯罪，依法應為無罪之諭知。
據上論斷，應依刑事訴訟法第二百九十九條第一項前段、第三百零一條第一項，毒品
危害防制條例第十一條第二項、第十八條第一項前段，刑法第十一條、第四十一條第
一項、第四十七條，罰金罰鍰提高標準條例第二條，判決如主文。
中      華      民      國      九十      年      七      月    二十    日
                                臺灣高雄地方法院刑事第七庭
                                      法  官    曾  淑  娟
右正本證明與原本無異。
如不服本判決，應於判決送達後十日內，向本院提出上訴狀。
                                      書記官    陳  恩  如
中      華      民      國      九十      年      七      月    二十    日
附錄本判決論罪之法條：
毒品危害防制條例第十一條第二項：
持有第二級毒品者，處二年以下有期徒刑、拘役或新台幣三萬元以下罰金。
毒品危害防制條例第十八條第一項前段：
查獲之毒品及專供製造或施用毒品之器具，不問屬於犯人與否，均沒收銷燬之。


司法院資訊處製作；財團法人民間司法改革基金會備份。
